臺灣臺南地方法院民事裁定　　　　　　 94年度小上字第171號
上　訴　人　甲○○
被上 訴 人　臺南縣新營第一國宅社區（Ｂ、Ｃ、Ｄ、Ｆ區）管
　　　　　　理委員會
　　　　　　　　　　　　管理室
法定代理人　王福榮
上列當事人間請求給付管理費事件，上訴人對於中華民國94年7
月27日本院新營簡易庭第一審判決（94年度營小字第349號）提
起上訴，本院裁定如下：
    主  文
上訴駁回。
第二審訴訟費用新臺幣壹仟伍佰元由上訴人負擔。
    理  由
一、按對於小額程序之第一審裁判之上訴，非以其違背法令為理
    由，不得為之，又上訴狀應記載上訴理由，並表明原判決所
    違背之法令及其具體內容，依訴訟資料可認原判決有違背法
    令之具體事實，民事訴訟法第436條之24第2項及第436條之2
    5分別定有明文。且依同法第436條之32準用同法第468條之
    規定，判決不適用法規或適用不當者，為違背法令。而判決
    有同法第469條第1款至第5款情形之一者，為當然違背法令
    。是當事人對於小額程序之第一審判決提起上訴，如依民事
    訴訟法第468條規定，以第一審判決有不適用法規或適用法
    規不當為理由時，其上訴狀或理由書應有具體之指摘，並揭
    示該法規之條項或其內容。若係成文法以外之法則，應揭示
    該法則之旨趣。倘為司法院解釋，或最高法院之判例，則應
    揭示該判解之字號或其內容。如以民事訴訟法第469條第1款
    至第5款所列情形為理由時，其上訴狀或理由書，應揭示合
    於該條款之事實。上訴狀或理由書如未依此項方法表明，或
    其所表明者，顯與上開法條規定之情形不相合時，即難認為
    已對第一審判決之違背法令有具體之指摘，其上訴自難認為
    合法。
二、本件上訴意旨略以：被上訴人固為非法人團體，具有當事人
    能力，乃承認其得為合法訴訟行為之主體而已，然不因此取
    得實體法上之權利能力，而得對住戶主張享有何權利義務；
    況被上訴人於88年11月18日成立互助組織管理委員會成立大
    會，係由臺南縣政府發函通知承購戶參加，當時興建完成者
    有163戶，交屋者僅64戶，進住戶更僅有29戶，89年1月17日
    公共維護基金帳戶始開戶，且提撥金額亦不足，又所推選之
    管理委員中有B棟沈鴻乾、C棟陳證明、F棟林秋見（當選主
    任委員），並非所有權名義人，與國民住宅條例、公寓大廈
    管理條例、臺南縣國民住宅社區管理維護辦法補充規定第3
    條之規定明顯不符，難認臨時管理委員會已合法成立；再被
    上訴人有主張適用公寓大廈管理條例之規定，原審卻置之不
    論，反稱上訴人誤解；又原審於94年5月31日期日允許未具
    委任狀、自稱被上訴人代理人者在法庭上陳述意見並提出訴
    訟資料，且多次容任第三人在庭上咆哮，其訴訟程序具有瑕
    疵，顯非適法等語。
三、本件被上訴人請求上訴人給付之訴訟標的金額為新臺幣（下
    同）30,000元，其訴訟標的金額在100,000元以下，自應適
    用民事訴訟法第436條之8小額訴訟程序之規定，則依同法第
    436條之24第2項、第436條之25、第471條第1項規定，非以
    其違背法令為不得上訴，且須記載上訴理由，或於提起上訴
    後20日內表明原判決所違背之法令及其具體內容，始合上訴
    程式。本件上訴人對於第一審判決提起上訴，雖以該判決違
    背法令為由，惟綜觀上訴人指稱原判決違背法令之處，係以
    被上訴人訴訟代理人是否經合法委任，被上訴人得否享有權
    利能力，88年11月18日成立互助組織管理委員會成立大會之
    召集及決議程序等有無違法云云。惟查：
  (一)經本院審閱原審歷次筆錄，除被上訴人法定代理人親自出庭
    外，上訴人所指之94年5月31日期日，被上訴人訴訟代理人
    鄭立志已於當日庭期前提出委任狀到院，有卷附之委任狀1
    紙在卷可稽，並無上訴人所指訴訟程序瑕疵之問題。至法庭
    開庭時有無妨礙法庭秩序之行為，究如何處分，乃審判長訴
    訟指揮之權限，依民事訴訟法第201條可提出異議，且此亦
    與訴訟程序之合法與否無關，上訴人自不得遽指有何違背法
    令事由存在。
  (二)本件原審認定被上訴人臨時管理委員會之設置，係依94年1
    月26日修正前國民住宅條例第18條第3項、國民住宅社區管
    理維護辦法第1條、第11條、臺南縣國民住宅社區管理維護
    辦法補充規定第1條、第3條第1項及第3項之規定所為，其程
    序自屬合法，且依上開法令規定，有向住戶收取管理費及運
    用等權限，故被上訴人依修正後國民住宅條例第21條之1規
    定，適用公寓大廈管理條例第21條規定，請求上訴人給付積
    欠之管理費用及遲延利息為有理由一節，業據原審綜合全卷
    證資料，於判決事實及理由欄中敘明認定之憑據及理由，上
    訴人所舉前述理由，均係就原審取捨證據、認定事實之職權
    行使，指摘其為不當，並就原審已論斷者，泛言原審認定事
    實違背論理法則，適用法規有違誤，然其所指摘者並非具體
    指明原判決有如何違背法令之情事，自不能以原審未採信上
    訴人之答辯，即認判決為違背法令，是本件難認上訴人已對
    原判決之違背法令有具體指摘，依前述說明，其上訴即不合
    法，應予駁回。
四、據上論結，本件上訴為不合法，依民事訴訟法第436條之24
    第2項、第436條之32第2項、第444條第1項前段、第95條、
    第78條，裁定如主文。
中　　華　　民　　國　　94　　年　　9 　　月　　30　　日
                  民事第三庭    審判長法　官　張季芬
                                      法　官　高如宜
                                      法　官  郭貞秀
以上正本係照原本作成
本裁定不得抗告
中　　華　　民　　國　　94　　年　　9 　　月　　30　　日
                                      書記官　陳慧玲
